【裁判字號】    97,判,377
【裁判日期】    970430
【裁判案由】    有關稅捐事務
【裁判全文】
最  高  行  政  法  院  判  決
                                     97年度判字第00377號
上  訴  人  甲○○
            乙○○
共      同
訴訟代理人  丁○○
            戊○○
被 上訴 人  財政部臺灣省中區國稅局
代  表  人  丙○○
上列當事人間有關稅捐事務事件，上訴人對於中華民國95年4月
13日臺中高等行政法院94年度訴字第640號判決，提起上訴，本
院判決如下：
    主  文
上訴駁回。
上訴審訴訟費用由上訴人負擔。
    理  由
一、上訴人等於民國82年間涉嫌未依法辦理營業登記，擅自於臺
    中市○○區○○段27地號土地建屋出售，銷售金額新台幣（
    下同）45,429,910元（含稅），經臺中市稅捐稽徵處查獲，
    審理違章成立，核定補徵營業稅2,163,329元並按所漏稅額
    處5倍罰鍰計10,816,600元（計至百元止），並依稅捐稽徵
    法第44條規定處罰鍰2,163,329元。上訴人不服，申經復查
    結果，重核補徵營業稅2,046,561元及改按所漏稅額處3倍之
    罰鍰計6,139,600元，另依稅捐稽徵法第44條處罰部分，則
    予免罰。上訴人仍表不服，由上訴人甲○○循序提起訴願、
    再訴願均遭駁回，遂提起行政訴訟，經本院判決撤銷再訴願
    決定，嗣經財政部重為再訴願決定，將原處分及訴願決定關
    於違反營業稅法科處罰鍰部分均撤銷，由原處分機關另為處
    分﹔其餘再訴願駁回。臺中市稅捐稽徵處遂就營業稅罰鍰部
    分，重為復查決定變更罰鍰為2,046,500元，上訴人甲○○
    於88年12月28日具文表示對於上揭再訴願決定駁回本稅之部
    分不再續行行政訴訟及對於重為復查決定核定之罰鍰亦不再
    爭訟，臺中市稅捐稽徵處即行重新發單並展延限繳日期為89
    年1月29日。嗣上訴人乙○○於90年5月7日就原裁罰以上訴
    人2人為違章主體，認與事實不符，申請更正納稅義務人為
    上訴人甲○○，經臺中市稅捐稽徵處否准，循序提起訴願及
    行政訴訟均遭駁回，惟因86年5月26日中市稅法字第9090號
    復查決定書未向上訴人乙○○送達，臺中市稅捐稽徵處遂依
    上開判決意旨重新送達，上訴人乙○○於收受重新送達之原
    復查決定書後，仍表不服，循序提起行政訴訟，經本院93年
    度判字第231號判決駁回確定，因營業稅業務於92年1月1日
    起由被上訴人承受，被上訴人所屬臺中市分局即再重新發單
    ，展延限繳日期為93年11月30日，上訴人等仍未繳納，被上
    訴人乃於94年1月15日移送法務部行政執行署台中行政執行
    處執行，上訴人於94年2月14日向被上訴人申請撤回或停止
    執行並塗銷禁止處分，經被上訴人所屬臺中市分局以94年2
    月25日中區國稅中市四字第0940007527A號函否准。上訴人
    不服，提起訴願遭駁回，遂提起本件行政訴訟。
二、上訴人於原審起訴意旨略謂：（一）本件上訴人甲○○未辦
    理營業登記，82年度全部資金皆由其一人所出，於臺中市○
    ○區○○段27地號與上訴人乙○○共有（應有部分各1/2）
    之土地建屋出售，違章補徵營業稅2,163,329元及罰鍰2,046
    ,500元，旋經上訴人甲○○於88年12月28日具文表示對於再
    訴願決定駁回本稅之部分不再續行行政訴訟及對於重核復查
    決定之罰鍰部分亦不再訴願，至此，該案營業稅及罰鍰之行
    政救濟均已告確定。（二）本件營業稅及罰鍰原訂繳納期限
    為85年2月20日至同月29日，經復查決定後，展延繳納期限
    至86年6月20日，嗣於當月24日本稅未繳半數或提供相當之
    擔保而提起訴願，即非稅捐稽徵法第39條第2項暫緩執行案
    件，當時臺中市稅捐稽徵處未予移送法院強制執行即有違法
    ，迨至88年8月28日營業稅及罰鍰之行政救濟均告確定前，
    縱本稅及罰鍰尚在訴願、訴訟中，復查決定之應納稅額未繳
    半數或提供相當之擔保而移送執行者，依強制執行法第12條
    但書規定，強制執行不因而停止。準此，88年12月28日上訴
    人甲○○表示本稅及罰鍰均不再訴願，而其行政救濟均告確
    定後，臺中市稅捐稽徵處補開繳款書時，並無由再展延繳納
    期限之憑藉，是其准展延限繳日期至89年1月29日，非但於
    法無據且有違法不當。（三）依臺中高等行政法院91年度訴
    字第451號、92年度訴字第737號判決及本院93年度判字第23
    1號判決，訴訟當事人均僅上訴人乙○○一人，且其爭訟標
    的係訴求更正納稅義務人主體為甲○○，目的在於請求核退
    歸課之綜合所得稅，與本案違章應納營業稅額及罰鍰倍數、
    金額之訴訟標的不同，且係各自獨立審判之兩個不同案件，
    並非系爭營業稅及罰鍰88年12月28日行政救濟均已告確定之
    延續訴訟，故被上訴人主張本院93年度判字第231號判決為
    系爭營業稅及罰鍰最終局之判決，被上訴人展延限繳日期至
    93年11月30日，故其徵收期間應至98年11月30日方告屆滿云
    云，顯然有誤。（四）縱然另一上訴人乙○○復於接獲重新
    送達之復查決定書後，於90年5月7日就該案納稅義務人主張
    更正為甲○○一人，核與上訴人等於85年5月21日申請復查
    之內容、項目應納稅額及罰鍰倍數均無直接關係。換言之，
    其訴訟標的既有不同，且臺中市稅捐稽徵處86年5月28日中
    市稅法字第9090號復查決定迄90年5月7日相隔5年餘，全案
    之行政救濟自88年12月28日終結後至91年12月30日上訴人乙
    ○○再度申請更正納稅義務人主體為甲○○及臺中高等行政
    法院91年度訴字第451號判決，亦已相隔3年，在行政救濟程
    序上均非有延續訴訟之合法，被上訴人解釋為本院93年度判
    字第231號判決為系爭營業稅罰鍰訴訟延續之最終局之判決
    ，顯然不相干，亦為違法不當之聯結。為此請判決將原處分
    及訴願決定均撤銷等語。
三、被上訴人則以：（一）本件上訴人等就其82年度營業稅罰鍰
    依法提起行政救濟，經本院87年度判字第2323號判決撤銷再
    訴願決定，財政部據以於88年11月20日以台財訴第00000000
    0號再訴願決定撤銷原復查決定，經臺中市稅捐稽徵處於88
    年12月14日重核復查決定，變更裁罰金額後，上訴人甲○○
    於88年12月28日具文聲明不再訴願，該處即依財政部83年2
    月17日台財稅第831583657號函釋，重新填發繳款書並展延
    限繳日期至89年1月29日。嗣另一上訴人乙○○復於接獲重
    新送達之復查決定書後，於90年5月7日就該案納稅義務人之
    認定一節，資為爭議，案經原審法院以91年度訴字第451號
    判決駁回，因判決指摘原復查決定書未向乙○○送達，損及
    其行政救濟之權益，著有未合，應再對乙○○重為送達，臺
    中市稅捐稽徵處遂再重新送達原復查決定書，上訴人乙○○
    旋又於接獲重新送達之原復查決定書後，再為爭議，循序提
    起行政訴訟，並訴經本院以93年度判字第231號判決駁回確
    定，因營業稅已收回自徵，爰由被上訴人所屬臺中市分局再
    依上揭財政部函釋重新核發系爭罰鍰繳款書，展延限繳日期
    至93年11月30日，於法均無不合；又依稅捐稽徵法第23條及
    財政部81年9月29日台財稅第810307072號函釋，其徵收期間
    應至98年11月30日方為屆滿，被上訴人所屬臺中市分局於94
    年1月15日移送執行，亦無不合。（二）上訴人等所訴上訴
    人乙○○嗣後關於納稅義務人之行政救濟不應認屬原行政救
    濟程序之延續乙節，按納稅義務人之認定關係原核課之是否
    適法，且其嗣後提起救濟程序係因上開原審91年度訴字第45
    1號判決所稱原復查決定書未合法送達於上訴人乙○○損其
    權益，應重新送達該決定書之意旨，經重新送達原復查決定
    書後再據以提起行政救濟，自屬原行政救濟程序之延續，上
    訴人主張顯係誤解，核無可採等語，資為抗辯。
四、原審判決駁回上訴人之訴，其理由略以：（一）上訴人等雖
    已繳納營業稅本稅，惟其等對營業稅罰鍰既均有所爭訟而提
    起行政救濟，依財政部83年2月17日台財稅第831583657號函
    釋，應俟行政救濟程序終結後，始核發罰鍰繳款書，上訴人
    主張臺中市稅捐稽徵處未於86年6月24日本稅未繳半數或提
    供相當之擔保而提起訴願時，便移送強制執行，即有違法，
    核無足採。臺中市稅捐稽徵處於上訴人甲○○於88年12月28
    日具文聲明不再訴願後，即依上揭函釋重新填發繳款書並展
    延限繳日期至89年1月29日，自無不合，則上訴人甲○○徵
    收期間之計算，依財政部91年3月25日台財稅第0910451870
    號函釋，應自89年1月29日繳納期限屆滿後30日起算。（二
    ）上訴人乙○○於90年5月7日就該案納稅義務人主張更正為
    甲○○，案經臺中高等行政法院以91年度訴字第451號判決
    駁回，因判決指摘原復查決定書未向上訴人乙○○送達，損
    及其行政救濟之權益，著有未合，應再對上訴人乙○○重為
    送達，臺中市稅捐稽徵處遂再重新送達原復查決定書，上訴
    人乙○○旋又於接獲重新送達之原復查決定書後，循序提起
    行政訴訟，並經本院以93年度判字第231號判決駁回確定，
    因營業稅自92年1月1日起由國稅局收回自徵，被上訴人再依
    上揭財政部函釋重新核發系爭罰鍰繳款書，展延限繳日期至
    93年11月30日，自亦無不合。上訴人乙○○主張其爭訟標的
    係更正納稅義務人主體為甲○○一人，此固係其於原審法院
    91年度訴字第451號所爭執，惟其於收受被上訴人重新送達
    之復查決定書後，循序提起行政訴訟，經臺中高等行政法院
    92年度訴字第737號判決及本院93年度判字第231號判決就其
    所爭執之營業稅本稅及罰鍰為實體審理確定，被上訴人始據
    以延展上訴人之繳款期限，上訴人乙○○主張被上訴人延展
    繳納期限至93年11月30日顯然有誤等語，亦無足採。故上訴
    人乙○○之徵收期間計算，應自93年11月30日繳納期限屆滿
    後30日起算。（三）本件被上訴人係於94年1月15日移送台
    中行政執行處強制執行，有被上訴人徵銷明細檔查詢表1紙
    附原處分卷可稽，亦為上訴人所不爭執，則依前所述之上訴
    人2人徵收起算日計算，自未逾5年之徵收時效，從而被上訴
    人否准上訴人等撤回或停止執行，並塗銷禁止處分登記等之
    申請，自無不合。
五、上訴意旨略以：上訴人甲○○既於88年12月28日具文表示關
    於系爭補徵之營業稅及罰鍰事件不再訴願，該案營業稅及罰
    鍰之行政救濟即告確定，且本稅部分業已完納，則被上訴人
    就罰鍰部分即應移送法院強制執行，故徵收期間至93年12月
    28日止即已屆滿5年，而不得再行徵收；再者，上訴人乙○
    ○於91年12月30日申請更正納稅義務人為上訴人甲○○一人
    ，且爭訟標的為各自獨立審判之案件，於行政救濟程序並無
    延續訴訟，顯見被上訴人之認定係違法之不當連結，詎原審
    法院未查，認定並未逾5年之徵收時效，復未審酌兩造所主
    張之法令及證據之真偽，實有判決不適用法規或適用不當之
    違法等語。
六、本院查：（一）按「稅捐之徵收期間為5年，自繳納期間屆
    滿之翌日起算；應徵之稅捐未於徵收期間徵起者，不得再行
    徵收。」「依本法或稅法規定應處罰鍰者，由主管稽徵機關
    處分之，不適用稅法處罰程序之有關規定，受處分人如有不
    服，應依行政救濟程序辦理。但在行政救濟程序終結前，免
    依本法第39條規定予以強制執行。」稅捐稽徵法第23條第1
    項及第50條之2分別定有明文。（二）查上訴人主張其已於8
    9年1月29日繳納本稅完竣，是本件有關徵收期間是否屆滿之
    爭執，僅限於罰鍰部分，核先敘明。按稅捐之徵收期間依稅
    捐稽徵法第23條第1項規定係自繳納期間屆滿之翌日起算（
    依財政部91年3月25日台財稅第0910451870號函釋，尚應扣
    除暫緩移送執行之期間），並非自訴訟終結之日起算，查本
    件系爭營業稅之繳納期限屆滿日原係85年5月10日，上訴人
    因於85年5月27日申請復查，依規定暫緩移送執行，至88年
    12月28日甲○○具狀聲明不再訴願後，被上訴人重新填發繳
    款書並展延限繳日期至89年1月29日，又加徵滯納金之30日
    期間亦屬暫緩移送執行之期間，是上訴人甲○○之徵收期間
    應自85年5月10日算至5月27日（計17日），並自89年2月28
    日再行起算，至被上訴人移送執行之94年1月15日，尚未滿5
    年之徵收期間；至上訴人乙○○因復查決定書未合法送達而
    重新送達，乙○○復提起行政救濟，經本院以93年度判字第
    231號判決確定，被上訴人遂重行發單，並展延限繳期限至
    93年11月30日，至被上訴人移送執行之94年1月15日，亦尚
    未滿5年之徵收期間，上訴人主張徵收期間應自88年12月28
    日甲○○表示不再續行爭訟時起算，核無足採，且依稅捐稽
    徵法第50條之2規定，罰鍰在行政救濟程序終結前，免依同
    法第39條規定移送強制執行，上訴人主張其於86年6月24日
    提起訴願時並未繳納罰鍰半數，應予移送強制執行云云，亦
    有誤會。另上訴人乙○○主張本件納稅義務人應更正為乙○
    ○一人，其訴訟標的與本案稅捐訴訟固非相同，惟乙○○於
    收受重新送達之復查決定書後所提起之救濟，則為本案稅捐
    之訴訟，其訴訟標的與之前進行之稅捐爭訟並無不同，被上
    訴人主張其係原行政救濟程序之延續，自屬有據，上訴人主
    張兩者係各自獨立之審判案件，核無足採。（三）原審就本
    件相關爭點已詳為審酌並於理由內詳為說明，就上訴人主張
    各點予以詳述其不可採之理由，上訴論旨再予爭執，核屬其
    法律見解之歧異，要難謂原判決有違背法令之情形。原審斟
    酌全辯論意旨及調查證據之結果，以原處分及訴願決定均無
    違誤，因將其均予維持，駁回上訴人之訴，核無違誤。上訴
    論旨，仍執前詞，指摘原判決違背法令，求予廢棄，難認有
    理由，應予駁回。
七、據上論結，本件上訴為無理由，爰依行政訴訟法第255條第1
    項、第98條第1項前段、第104條、民事訴訟法第85條第1項
    前段，判決如主文。
中    華    民    國    97    年    4     月    30    日
                    最高行政法院第六庭
                        審判長法官  吳  明  鴻
                              法官  鄭  小  康
                              法官  林  茂  權
                              法官  侯  東  昇
                              法官  林  樹  埔
以  上  正  本  證  明  與  原  本  無  異
中    華    民    國    97    年    5     月    2     日
                              書記官  吳  玫  瑩


司法院資訊處製作；財團法人民間司法改革基金會備份。
